【裁判字號】    89,台上,7046
【裁判日期】    891123
【裁判案由】    殺人未遂
【裁判全文】
最高法院刑事判決                              八十九年度台上字第七○四六號
    上  訴  人  甲○○
右上訴人因殺人未遂案件，不服台灣高等法院台中分院中華民國八十七年七月八日第
二審判決( 八十七年度上訴字第三七二號，起訴案號：台灣彰化地方法院檢察署八十
五年度偵字第四八六六號 )，提起上訴，本院判決如左：
    主  文
原判決撤銷，發回台灣高等法院台中分院。
    理  由
本件原判決認定上訴人甲○○於民國八十五年六月二十三日上午一時四十五分許，在
彰化縣埤頭鄉○○村○○路一五○號後方空地，因不滿許碧江夥同張德友、黃司男及
鄭萬生等人前往該處欲向其催討欠款新台幣（下同）七十萬元，乃基於殺人之犯意，
利用許碧江等人在該空地等其出面之際，駕駛一部白色自用小客車，持其具有殺傷力
之德製半自動型口徑八ＭＭ金屬模型槍向許碧江等人射擊一槍，張德友因不及閃避，
致右肩中彈受傷，許碧江等人見狀急忙欲駛離現場，其間由一不詳姓名之成年男子附
載上訴人駛近，由上訴人再射擊一槍，未中，詎上訴人仍不罷手駕車在後緊追，並沿
途開槍射擊六發子彈，其中一發射中車子輪胎，追至彰化縣北斗鎮北斗分局附近繞了
一圈後始罷手駕車離去。於同日下午十一時三十分許，李文喜（業經第一審法院另案
判處有期徒刑六月確定在案）意圖使上訴人隱匿免受刑事處分，而持上開具殺傷力之
德製半自動型口徑八ＭＭ金屬模型槍一枝及土造金屬子彈三顆向彰化縣警察局北斗分
局投案而頂替之，嗣經警循線在彰化縣北斗鎮○○路○段二六三號巨蛋超商店門前尋
獲上述土造金屬子彈之彈頭一顆等情。因而撤銷第一審論處上訴人殺人未遂罪刑之判
決，改判論處上訴人共同殺人未遂罪刑，固非無見。
惟查：(一)、科刑判決所認定之事實，與所採用之證據不相適合者，即屬證據上之理由
矛盾。告訴人張德友於警訊時陳稱向其等開槍射擊之喜美自用小客車內是何人，伊不
清楚，因該車貼上隔熱紙，所以無法看清楚；又稱因當時事發突然，伊沒有看清楚開
槍的人（警卷第二頁、偵查卷第四十三頁背面）。於檢察官偵查時指稱：「我僅確定
車內有二人，至於何人開槍則不知……」等語（偵查卷第五十四頁背面）。均未指稱
係上訴人持槍射擊，有各該筆錄在卷可稽。原判決理由一竟謂前開上訴人持槍射擊張
德友等人而殺人未遂之事實，業據告訴人張德友於警訊及偵查中指訴綦詳，並說明採
為認定上訴人犯行主要論據之一，核與卷內張德友之筆錄資料不盡相符，已有未合。
(二)、當事人於審判期日前，或審判期日，聲請調查之證據，如與待證事實有重要關係
，又非不能調查或不易調查，而法院未予調查，又未認其無調查之必要，以裁定駁回
之，或雖經調查，其所得如何不足採取，亦未於判決理由內予以說明，其所踐行之訴
訟程序，自難謂非違法。又刑事訴訟法第一百六十六條第一項規定證人、鑑定人由審
判長訊問後，當事人及辯護人得直接或聲請審判長詰問之。此為法律賦予當事人在刑
事訴訟程序上之詰問權，藉以維護其本身利益。原判決採證人許碧江、黃司男之證言
，為認定上訴人犯罪之重要論據之一，惟上訴人及其在事實審之辯護人於事實審辯稱
證人許碧江、黃司男之證詞前後矛盾，且與其他證人之供述有重大歧異，因而聲請傳
喚該二人對質詰問，以查明真相（第一審卷第九十一頁背面、原審卷第二十六頁背面
）。原審既未予調查，亦未認無調查之必要以裁定駁回，復未於判決內說明不予調查
詰問之理由，無異剝奪上訴人法律上賦予之權利，其所踐行之訴訟程序亦有可議。(三)
、有罪之判決書，對被告有利之證據不採納者，應說明其理由，為刑事訴訟法第三百
十條第二款所明定。故有罪判決書對於被告有利之證據，如不加採納，必須說明其不
予採納之理由，否則即難謂無判決不備理由之違誤。證人鄭萬生未曾接受警員及檢察
官偵訊，其於第一審審理時證稱：「……我停車的地方沒有路燈……白色的車距離大
概近二十公尺，我在車上看到白色的車左前方駕駛座的人打開車門，到外面來開槍…
…開槍的人從路燈的亮度無法看到其人的樣子。」經訊以有無看到開槍者所穿著衣服
之顏色？答稱：「沒有，我只看到一個黑人影……」等語(第一審卷第四十頁)；於原
審調查作證時亦為大致相同之陳述（原審卷第三十五至三十七頁）。依該證人前開證
詞，似指當時現場之狀況無法辨識槍擊者之容貌及衣著之式樣和顏色，核其證言與證
人許碧江、黃司男所為不利於上訴人之證詞不盡相符，實情如何？有待釐清，原審遽
予判決，尚嫌速斷。又原判決對於上開有利於上訴人之證據既未予調查採納，復未說
明其取捨之理由，亦難謂無判決理由不備之違誤。上訴意旨指摘原判決不當，尚非全
無理由，應認有撤銷發回更審之原因。
據上論結，應依刑事訴訟法第三百九十七條、第四百零一條，判決如主文。
中      華      民      國    八十九    年     十一     月    二十三    日
                              最高法院刑事第四庭
                                  審判長法官  董  明  霈
                                        法官  丁  錦  清
                                        法官  林  茂  雄
                                        法官  王  居  財
                                        法官  張  祺  祥
      右正本證明與原本無異
                                              書  記  官
中      華      民      國    八十九    年     十一     月     三十     日


司法院資訊處製作；財團法人民間司法改革基金會備份。
